【裁判字號】    97,裁,1835
【裁判日期】    970313
【裁判案由】    土地增值稅
【裁判全文】
最  高  行  政  法  院  裁  定
                                     97年度裁字第01835號
上  訴  人  甲○○
            乙○○
            丙○○
共同訴訟代理人
            江松鶴  律師
被 上訴 人  桃園縣政府地方稅務局
代  表  人  丁○○
上列當事人間土地增值稅事件，上訴人對於中華民國96年12月6
日臺北高等行政法院96年度訴字第445號判決，提起上訴，本院
裁定如下：
    主  文
上訴駁回。
上訴審訴訟費用由上訴人負擔。
    理  由
一、按對於高等行政法院判決之上訴，非以其違背法令為理由，
    不得為之，行政訴訟法第242條定有明文。依同法第243條第
    1項規定，判決不適用法規或適用不當者，為違背法令；而
    判決有同條第2項所列各款情形之一者，為當然違背法令。
    是當事人對於高等行政法院判決上訴，如依行政訴訟法第24
    3條第1項規定，以高等行政法院判決有不適用法規或適用不
    當為理由時，其上訴狀或理由書應有具體之指摘，並揭示該
    法規之條項或其內容；若係成文法以外之法則，應揭示該法
    則之旨趣；倘為司法院解釋或本院之判例，則應揭示該判解
    之字號或其內容。如以行政訴訟法第243條第2項所列各款情
    形為理由時，其上訴狀或理由書，應揭示合於該條項各款之
    事實。上訴狀或理由書如未依此項方法表明，或其所表明者
    與上開法條規定不合時，即難認為已對高等行政法院判決之
    違背法令有具體之指摘，其上訴自難認為合法。
二、本件上訴人對於高等行政法院判決上訴，係以：本件不論係
    持份移轉或共有分割或買賣行為，均係合法之行為並依法報
    稅，並無被上訴人所謂巧取安排形成共有關係，亦無利用共
    有物分割方式墊高前次移轉現值，嗣後再移轉土地以規避土
    地增值稅之情事，被上訴人迄今無法舉證上訴人有任何不實
    之情事，顯見原審判決有違證據法則；又有關前次移轉現值
    之核定及公告現值之公告為何，均係地政機關依法之行為，
    上訴人根本無法置喙；又被上訴人於民國95年4月間才開單
    補徵本件土地增值稅，顯有違租稅法定主義、誠信及信賴保
    護原則。被上訴人亦與有過失，致上訴人無法適時撤回本件
    土地增值稅之申報，否則本件龐大之土地增值稅，上訴人實
    難以負荷。惟原審對上訴人上開重要之主張及陳述，並無於
    判決內表示意見，亦未說明不採之理由為何，故原審之判決
    顯有判決不備理由之情事等語，為其理由。本院經查本件原
    審判決依調查證據所得而敘明：本件係藉由小部分應有部分
    土地之移轉創造共有關係，再辦理共有物分割，與單純共有
    土地之分割係在消滅共有關係之情形，顯然有別；且上訴人
    藉「移轉」、「取得」、「共有物分割」及「再移轉」之程
    序，即創設土地共有之事實後，再辦理共有物分割登記，並
    藉地政機關之改算地價，使其土地登記簿謄本登載之前次移
    轉現值因此墊高，再由上訴人移轉他人，以達之後再移轉時
    得以規避土地增值稅之目的。是以分割之後系爭土地之地價
    現值，並非系爭土地之自然漲價，而係上訴人以上開方法刻
    意墊高，再由上訴人移轉他人，以圖達到規避稅捐之目的，
    此舉實已違反實質課稅及租稅公平之原則。故本件所謂「前
    次移轉現值」，應以共有物分割改算前之移轉現值為準，始
    符合實質課稅與租稅公平之要求。被上訴人依土地稅第28條
    前段、第31條第1項第1款之規定，以共有物分割改算前之原
    地價或移轉現值，核計系爭土地之增值稅，於法並無違誤等
    情甚詳。上訴意旨就原審已論斷者，泛言未論斷，指摘原審
    判決有理由不備之違法，而未具體表明合於不適用法規、適
    用法規不當、或行政訴訟法第243條第2項所列各款之情形，
    難認對該判決之如何違背法令已有具體之指摘。依首揭說明
    ，應認其上訴為不合法。
三、據上論結，本件上訴為不合法，依行政訴訟法第249條第1項
    前段、第104條、民事訴訟法第95條、第78條、第85條第1項
    ，裁定如主文。
中    華    民    國    97    年    3     月    13    日
                    最高行政法院第二庭
                        審判長法官  高  啟  燦
                              法官  侯  東  昇
                              法官  黃  合  文
                              法官  廖  宏  明
                              法官  楊  惠  欽
以  上  正  本  證  明  與  原  本  無  異
中    華    民    國    97    年    3     月    14    日
                              書記官  邱  彰  德


司法院資訊處製作；財團法人民間司法改革基金會備份。
